【裁判字號】    95,訴,12
【裁判日期】    970123
【裁判案由】    損害賠償
【裁判全文】
臺灣高等法院高雄分院民事裁定            95年度訴字第12號
原      告  丙○○
訴訟代理人  陳雅娟律師
被      告  丁○○
訴訟代理人  莊美玲律師
被      告  艾倫比亞企業股份有限公司
法定代理人  甲○○
訴訟代理人  王建智律師
上列當事人間請求損害賠償事件，原告於刑事訴訟（本院95年度
上訴字第604 號）提起附帶民事訴訟（本院95年度附民字第31號
），經本院刑事庭裁定移送，本院於97年1 月9 日辯論終結，裁
定如下︰
    主  文
原告之訴及假執行之聲請均駁回。
訴訟費用由原告負擔。
    事實及理由
一、原告起訴主張：被告丁○○為被告艾倫比亞企業股份有限公
    司（下稱艾倫比亞公司）所僱用之員工，在高雄市漢神名店
    百貨股份有限公司（下稱漢神百貨公司）1 樓專櫃負責銷售
    艾倫比亞公司之化妝品、保養品，明知己○○由乙○○原價
    所轉讓每瓶內裝80粒咖啡色膠囊係未經核准、擅自製造之偽
    藥，且無行政院衛生署核准製造字號及藥品成分、使用方法
    、副作用、使用期限及製造者之標示，並有心悸、興奮及失
    眠等副作用，但對於減肥有顯著效果，而以原價由蘇靜如轉
    讓1 瓶，服用後確有興奮失眠之副作用產生，體重確有減輕
    ，適有漢神百貨公司艾倫比亞專櫃顧客鍾紫崴於數次購買化
    粧品期間，見丁○○體重明顯減輕，遂向丁○○詢問減肥方
    法，經丁○○告知係服用上開藥物後，鍾紫崴即表有興趣服
    用，丁○○遂於93年8 月至9 月間某日將上開40粒咖啡色膠
    囊以原價在漢神百貨公司1 樓轉讓予鍾紫崴。復於93年9 月
    21日前之某日另自戊○○取得1 瓶上開偽藥，而於漢神百貨
    公司1 樓專櫃處將該瓶偽藥轉讓予鍾紫崴。鍾紫崴陸續服用
    上開藥物後成癮，出現異常興奮、心悸、無法入睡、無法進
    食等副作用，停止服用後產生戒斷現象，於93年11月4 日晚
    上某時緊急送往高雄醫學大學附設中和紀念醫院治療，嗣於
    戒斷過程中出現幻聽症狀而於94年6 月26日下午5 時12分許
    墜樓身亡。伊為鍾紫威之母，受有喪葬費新台幣（下同）3
    萬8050元、扶養費87萬3792元、精神慰撫金350 萬元之損害
    ，合計441 萬1842元，應由丁○○負賠償責任。此外，鍾紫
    崴因服用上開藥物而身心受到鉅大之傷害，伊為其母親，與
    鍾紫崴間之關係至為親密，因此種親密關係所生之身分法益
    侵害，在精神上感受莫大之痛苦，自得依法請求賠償慰撫金
    。又被告艾倫比亞公司為丁○○之僱用人，對丁○○於執行
    職務過程中所為之侵權行為，依法應負連帶賠償責任等情，
    爰依184 條、192 條、194 條、195 條第3 項之規定，求為
    判決：(一)被告應連帶給付原告441 萬1842元，及自起訴狀繕
    本送達翌日起至清償日止，按年息5%計算之利息。(二)願供擔
    保請准宣告假執行。
二、按因犯罪而受損害之人，固得依刑事訴訟法第487 條第1 項
    之規定於刑事訴訟程序附帶提起民事訴訟，對被告及依民法
    負賠償責任之人請求回復其損害，惟該附帶民事訴訟，須限
    於起訴之犯罪事實侵害個人私權，致生損害者，始得為之（
    最高法院23年附第248 號、26年鄂附第22號判例意旨、92年
    台上字第688 號、91年台抗第491 號判決意旨參照）。又起
    訴不合程式或不備其他要件者，法院應以裁定駁回之，民事
    訴訟法第249 條第1 項第6 款分別定有明文。本件原告之女
    鍾紫崴生前告訴被告丁○○轉讓系爭減肥藥，經檢察官起訴
    被告丁○○之犯罪事實，僅以丁○○於93年8 、9 月間，前
    後二次分別轉讓半罐40顆及一罐80顆予鍾紫崴，而未及於鍾
    紫崴服用上開服藥物後身心受到鉅大之傷害，最後導致死亡
    之損害，嗣本院刑事庭亦以丁○○連續轉讓偽藥之犯罪事實
    判決丁○○罪刑，該刑事判決並認丁○○就鍾紫威陸續服用
    上開偽藥後所產生之上癮、戒斷結果，不另成立過失傷害罪
    ，且該刑事判決於事實欄另以括弧註記：鍾紫崴業於94年6
    月26日下午5 時12分許跳樓自殺去世，而未認定丁○○就鍾
    紫崴之死亡，應負刑事責任，此有台灣高雄地方法院檢察署
    檢察官94年度偵字第26480 號起訴書及本院95年度上訴字第
    604 號刑事判決足憑。是本件原告所指其女鍾紫崴身心受傷
    害及死亡部分之事實，係檢察官起訴之犯罪事實以外之部分
    ，依上開說明，原告自不得於丁○○違反藥事法刑事訴訟程
    序中提起附帶民事訴訟，請求丁○○及其僱用人即另被告艾
    倫必亞公司為損害賠償，其起訴即屬不合法，雖經本院刑事
    庭以裁定移送民事庭，然其訴之不合法，不因移送民事庭而
    受影響，應以裁定駁回。
三、據上論結，本件原告之訴為不合法，依民事訴訟法第249 條
    第1項第6款、第95條、第78條，裁定如主文。
中    華    民    國    97    年    1     月    23    日
                            民事第四庭
                                審判長法官  蔡文貴
                                法      官  黃科瑜
                                法      官  徐文祥
以上正本證明與原本無異。
如不服本裁定應於送達後10日內向本院提出抗告狀（並按他造當
事人之人數附繕本），並繳納抗告費新臺幣1,000 元。
中    華    民    國    97    年    1     月    30    日
                                書  記  官  呂素珍


司法院資訊處製作；財團法人民間司法改革基金會備份。
